【裁判字號】    95,交抗,39
【裁判日期】    951218
【裁判案由】    違反道路交通管理處罰條例聲明異議
【裁判全文】
台灣高等法院花蓮分院交通事件裁定  95年度交抗字第39號
抗  告  人    甲○
即受處分人
上列抗告人因違反道路交通管理處罰條例案件，對於交通部公路
總局台北區監理所花蓮監理站民國95年6月29日所為之處分 (原
處分案號：花監違字第裁44-P00000000號)，聲明異議，不服台
灣花蓮地方法院中華民國95年7月24日駁回之裁定 (95年度交聲
字第94號)，提起抗告，本院裁定如下：
     主     文
抗告駁回。
     理     由
一、抗告意旨略以：承辦員警認抗告人酒醉駕車之依據，無非係
    以攔阻間見抗告人臉色通紅，惟是時抗告人因故氣怒，臉色
    呈白或紅，且斯時為凌晨3時10分，天色仍暗，承辦員警何
    以在光度難辨之情形下確定抗告人臉色通紅，進而聲稱『拒
    測』？且承辦員警於派出所內要求抗告人進行檢測，抗告人
    未及反應，即宣告抗告人拒測，所內錄影帶可證抗告人有要
    求承辦員警進行酒測、簽紅單時亦要求給予酒測，係承辦員
    警不給酒測、草草結案，員警係屬執法過當，請查明當時情
    形，撤銷原裁定云云。
二、按行為後法律或自治條例有變更者，適用行政機關最初裁處
    時之法律或自治條例；但裁處前之法律或自治條例有利於受
    處罰者，適用最有利於受處罰者之規定，行政罰法第5條定
    有明文。查抗告人涉犯之道路交通管理處罰條例第35條第3
    項業於民國95年7月1日修正施行，惟本件違規行為發生時及
    原處分機關之最初裁處時，均在該條例修正施行之前，揆諸
    上揭規定，自應適用修正前之規定，無新舊法比較適用問題
    （最高行政法院95年度判字第335號判決意旨亦可參照），
    合先敘明。
三、按汽車駕駛人駕駛汽車拒絕接受酒精濃度測試之檢定者，處
    新台幣6萬元罰鍰，並當場移置保管其車輛及吊銷其駕駛執
    照。汽車駕駛人，曾依第35條第3項前段之規定吊銷駕駛執
    照者，3年內不得考領駕駛執照，修正前道路交通管理處罰
    條例第35條第3項、第67條第2項，分別定有明文。次按警察
    行使職權時，應著制服或出示證件表明身份，並應告知事由
    ；又警察對於已發生危害或依客觀合理判斷易生危害之交通
    工具，得予以攔停，並要求駕駛人接受酒精濃度測試之檢定
    ，此為警察職權行使法第4條、第8條第1項第3款分別定有明
    文。據此，倘若執勤警員對於依客觀合理判斷易生危害之交
    通工具予以攔停，且已告知駕駛人攔檢之事由時，駕駛人即
    有接受酒精濃度測試之義務。本件抗告人因於深夜駕車未開
    車燈，經警攔停未停，再遭警車由右後方超越示意攔車，員
    警核對證照並告知事由後，由抗告人當時外觀情狀觀之而要
    求酒測，為抗告人拒絕等情，業經抗告人於原審異議狀與本
    院抗告狀中自陳在案。抗告人既有深夜駕車未開車燈之情形
    ，其所駕駛之自小客車即屬依客觀合理判斷易生危害之交通
    工具，而其在警員告知違規事由之情形後，本即具有接受酒
    精濃度測試之義務，其卻拒絕接受，是抗告人拒絕酒測之違
    規事實，應堪認定。抗告人雖一再辯稱其臉色通紅乃當日與
    人爭吵、員警於派出所內態度不佳云云，惟此與抗告人是否
    有拒絕接受酒精濃度測試檢定之違規事實無關，自難採為撤
    銷原裁定之理由。從而，原處分機關援引前揭規定裁處罰鍰
    並無不當，原審以本件異議為無理由，應依道路交通案件處
    理辦法第19條，裁定駁回異議，於法並無不合。抗告意旨仍
    執前詞，指摘原裁定不當，核無理由，應予駁回。
據上論斷，應依道路交通管理處罰條例第89條，道路交通案件處
理辦法第26條，刑事訴訟法第412條，裁定如主文。
中    華    民    國    95    年    12    月    18    日
                        審判長法  官  何方興
                              法  官  林德盛
                              法  官  王紋瑩
以上正本證明與原本無異。
本件不得再抗告。
                              書記官  吳家瑩
中    華    民    國    95    年    12    月    19    日


司法院資訊處製作；財團法人民間司法改革基金會備份。
